【裁判字號】    97,交聲,1141
【裁判日期】    980320
【裁判案由】    聲明異議
【裁判全文】
臺灣臺南地方法院交通事件裁定        97年度交聲字第1141號
移送機關    交通部公路總局嘉義區監理所麻豆監理站
異議人即
受處分人    乙○○
上列受處分人因違反道路交通管理處罰條例案件，對於交通部公
路總局嘉義區監理所麻豆監理站 97年11月7日所為之裁決處分（
處分案號：麻監裁罰字第裁75-BB0000000號），聲明異議，本院
裁定如下：
    主  文
異議駁回。
    理  由
一、原處分意旨略以：異議人即受處分人乙○○（下稱異議人）
    所有之車牌號碼１４５７－ＮＬ號自用一般小客車，於民國
    九十七年七月五日二十一時十五分許，經人駕駛行經高雄市
    ○○路與七賢路之交岔路口時，因不遵守道路交通標線之指
    示，經高雄市政府警察局交通警察大隊員警由該路口所設置
    之自動照相儀器拍照後逕行製單舉發。嗣經移送機關即交通
    部公路總局嘉義區監理所麻豆監理站，依道路交通管理處罰
    條例第六十條第二項第三款，裁處異議人罰鍰新臺幣（下同
    ）九百元等語。
二、本件議異意旨略以：異議人所有之上開自小客車於該交岔路
    口，由甲○○駕駛且確實越線係事實，惟依舉發違規照片明
    顯顯示，因旁邊有大客車綠燈右轉迴轉半徑過大，致使該大
    客車閃大燈及按鳴喇叭示意禮讓，異議人本已停於停止線等
    待紅燈，但為禮讓及保持路口暢通而選擇往前右方一些些，
    好讓大客車及其後方車輛能通行，異議人本著此意卻被拍照
    開罰，實屬不公，因而為此聲明異議，請求撤銷原處分等語
    。
三、按汽車駕駛人駕駛汽車不遵守道路交通標誌、標線、號誌之
    指示者，處九百元以上一千八百元以下罰鍰，道路交通管理
    處罰條例第六十條第二項第三款定有明文。次按停止線，用
    以指示車輛停止之界限，車輛停止時，其前懸部分不得伸越
    該線；車輛面對圓形紅燈表示禁止通行，不得超越停止線或
    進入路口，道路交通標誌標線號誌設置規則第一百七十條第
    一項、第二百零六條第一項第五款分別定有明文。又按本條
    例之處罰，受舉發違反道路交通管理事件之受處罰人，認為
    受舉發之違規行為應歸責他人者，應於舉發違反道路交通管
    理事件通知單應到案日期前，檢附相關證據及應歸責人相關
    證明文件，向處罰機關告知應歸責人，處罰機關應即另行通
    知應歸責人到案依法處理。逾期未依規定辦理者，仍依本條
    例各該違反條款規定處罰，道路交通管理處罰條例第八十五
    條第一項亦定有明文。
四、經查：
(一)、異議人所有之車牌號碼１４５７－ＮＬ號自用一般小客車，
    於九十七年七月五日二十一時十五分許，經人駕駛行經高雄
    市○○路與七賢路之交岔路口時，因不遵守道路交通標線之
    指示，經高雄市政府警察局交通警察大隊員警由該路口所設
    置之自動照相儀器拍照後逕行製單舉發等情，有高雄市政府
    警察局九十七年七月二十二日高市警交相字第ＢＢ0000
    000號舉發違反道路交通管理事件通知單一紙及違規採證
    照片二幀附卷可稽，且異議人對違規之事實並不爭執，是異
    議人上開違規行為，應足認定。
(二)、異議人雖辯稱：本已停於停止線內等待紅燈，因旁邊大客車
    綠燈右轉迴轉半徑過大，該大客車閃大燈及按鳴喇叭示意禮
    讓，為禮讓及保持路口暢通而選擇往前右方一些些好讓大客
    車及其後方車輛能通行云云。然揆諸前說明，異議人駕駛汽
    車行經交岔路口時，面對圓形紅燈表示禁止通行時，本應停
    止於路口停止線前，以保持路口淨空，此乃為任何駕駛人皆
    應遵守之交通規則，不容異議人諉稱不知，且依前揭卷附採
    證照片二幀，可知異議人之自小客車於紅燈亮啟二九．三秒
    時，其後輪壓在白色停線後緣附近，車輛前懸部分已伸越該
    停止線，而之前異議人之自小客車如能依規定在停止線前停
    車，而無車輛前懸部分伸越該停止線之情者，當不致有影響
    照片左側大客車右轉之虞，而致事後於大客車右轉時尚須往
    前行駛一小段距離。況一般車輛行駛時，本常遇有他車未保
    持安全距離或未遵守交通規則之情形發生，斷不得因他駕駛
    人有不當之駕駛行為，遽認其因而有違規之權利。從而，異
    議人於上開時、地，既有在紅燈亮起時車輛前懸部分伸越停
    止線之違規行為，而已違法在先，故異議人尚難僅執為方便
    他車通行，以免阻礙交通之事由，以解免其不遵守道路標線
    指示之違規責任。
(三)、末查，本件舉發違反道路交通管理事件通知單係員警韓景祥
    事後依感應式線圈照相儀器照片而逕行制單舉發，且載明應
    到案日期為「九十七年九月二日」，及在注意事項欄４、載
    明「屬逕行舉發違反道路交通管理事件，汽車所有人應於到
    案日期前到案告知違規駕駛人姓名、身分證統一編號、地址
    ，否則依法處罰汽車所有人」，並依法於九十七年七月二十
    九日送達與汽車所有人即異議人等情，有高雄市政府警察局
    九十七年七月二十二日舉發違反道路交通管理事件通知單及
    高雄市政府警察局交通警察大隊送達證書各一紙在卷可稽，
    惟異議人於收受該通知單後迄至應到案日期即「九十七年九
    月二日」前，並未依道路交通管理處罰條例第八十五條第一
    項之規定向處罰機關告知應歸責人係甲○○，此有交通部公
    路總局嘉義區監理所麻豆監理站九十七年十一月二十八日嘉
    監麻字第０９７０１１７３３７號函一份附卷足參，異議人
    嗣於移送機關裁決後，始聲明異議主張違規汽車實際係由甲
    ○○所駕駛，是異議人顯已明知「應歸責人（即汽車駕駛人
    ）」係甲○○，而仍未於期限內向處罰機關告知，則揆諸前
    揭規定，移送機關仍對車主即異議人為本件裁決，於法並無
    不合，併予敘明。
五、綜上所述，異議人所有上開自小客車有於上述時、地，不遵
    守道路交通標線指示之違規行為，足堪認定。則移送機關依
    道路交通管理處罰條例第六十條第二項第三款之規定，裁處
    異議人罰鍰九百元，核無違誤。本件異議無理由，應予駁回
    。
六、據上論斷，應依道路交通管理處罰條例第八十七條第二項，
    道路交通案件處理辦法第十九條，裁定如主文。
中    華    民    國    98    年     3    月    20    日
                        交通法庭法  官  陳金虎
以上正本證明與原本無異。
如不服本裁定應於送達後5日內向本院提出抗告狀（應附繕本）
。
                                書記官  蔡明峰
中    華    民    國    98    年    3     月    20    日


司法院資訊處製作；財團法人民間司法改革基金會備份。
